臺灣嘉義地方法院刑事判決　　　　　 94年度交簡上緝字第1號
上　訴　人
即　被　告　甲○○
選任辯護人　劉榮村律師
上列上訴人因被告業務過失傷害案件，不服本院嘉義簡易庭93年
度嘉交簡字第332號，中華民國93年8月12日第一審判決（聲請簡
易判決處刑案號：臺灣嘉義地方法院檢察署93年度調偵字第184
號）提起上訴，本院管轄之第二審合議庭判決如下：
    主  文
原判決撤銷。
甲○○從事業務之人，因業務上之過失傷害人致重傷，處有期徒
刑捌月。緩刑肆年。
    事  實
一、甲○○係嘉義汽車客運股份有限公司之司機，為從事駕駛業
    務之人，其於民國93年2月2日15時45分許，駕駛車牌號碼Ｆ
    Ｔ─678號營業用大客車附載乘客，沿嘉義縣中埔鄉○○村
    ○○○○路由北往南方向行駛，行經該公路296點3公里南向
    車道處，原應注意汽車超車，超越時應顯示左方向燈並於前
    車左側保持半公尺以上之間隔超過，行至安全距離後，再顯
    示右方向燈駛入原行路線，且當時天候為晴，日間自然光線
    ，視距良好，路面無障礙物，並無不能注意之情形，竟疏未
    注意保持二車之安全間隔，即貿然自左側超越同向行駛於其
    前方，由呂傳慶所駕駛附載渠妻呂桂英之車牌號碼ＬＲＮ
    ─938號重型機車，致其所駕駛大客車之右後側車身與呂傳
    慶機車之左照後鏡發生擦撞，呂傳慶及呂桂英因而人車倒
    地，致呂傳慶受有左肩、左手及左腿挫擦傷之傷害；呂桂
    英則受有頭部外傷併蜘蛛網膜下出血、硬腦膜下腔出血、腦
    室出血、疑左顴骨骨折及左手裂傷3公分之傷害，並導致語
    能毀敗、左上肢及左下肢之機能障礙，日常生活完全無法自
    理等重傷害。甲○○於本件車禍發生後，於有偵查犯罪職權
    之機關或公務員查知犯人前，主動向嘉義縣警察局中埔分局
    同仁派出所警員王政彥自首，並接受裁判。
二、案經呂傳慶訴由嘉義縣警察局中埔分局報告臺灣嘉義地方法
    院檢察署檢察官偵查聲請簡易判決處刑。
    理  由
一、訊據被告甲○○對於右揭時、地駕車肇事，致告訴人呂傳慶
    及被害人呂桂英受傷之事實坦承不諱，核與告訴人指訴之
    情節相符，並有道路交通事故調查報告表1份、現場照片14
    幀及診斷證明書3紙在卷足資佐證。按汽車超車，超越時應
    顯示左方向燈並於前車左側保持半公尺以上之間隔超過，行
    至安全距離後，再顯示右方向燈駛入原行路線，道路交通安
    全規則第102條第5款定有明文。被告駕車自應注意上述道路
    交通安全規定，又依前開道路交通事故調查報告表所載，當
    時天候為晴，日間自然光線，視距良好，路面無障礙物，並
    無不能注意之情形，質之被告亦自承其行經告訴人機車旁邊
    時，因二車過於接近，始發生擦撞等語，足見被告行經上開
    路段，自告訴人機車之左側超越時，原應注意超越時應保
　　持二車之安全間隔，以防止車禍之發生，其竟疏未注意及此
    ，即貿然超車，致與告訴人之機車發生擦撞而肇事，其有過
    失甚為顯然。況本件車禍經送請臺灣省嘉雲區車輛行車事故
    鑑定委員會鑑定結果亦採相同見解，認為被告駕駛營業用大
    客車，未保持安全距離，由後車擦撞前車，為肇事原因；告
    訴人無肇事因素，此有該會93年5月25日嘉鑑字第093580230
    Ａ號函及所附鑑定意見書附卷可稽，益證被告確有過失。第
    按，被害人呂涂桂英所受傷害導致其語能毀敗，左上肢、左
    下肢機能障礙，喪失生活自理能力等，有童綜合醫院93年10
    月12日（93）童醫字第1162號函、臺北市立陽明醫院93年10
    月18日北市陽醫歷字第09360775100號函文各1份在卷可考，
    呂涂桂英之傷勢顯已達刑法第10條第4項第3款及第4款之重
    傷要件。末查，告訴人呂傳慶、被害人呂涂桂英確係因本件
    被告應負過失責任之過失行為而分別受有普通傷害、重傷害
    之情，已如前述，則被告之過失行為與其等所受之普通傷害
    、重傷害結果間，即具有相當因果關係。綜上所述，本案事
    證已臻明確，被告犯行，洵堪認定。
二、核被告甲○○所為，係犯刑法第284條第2項前段之業務過失
    傷害傷害罪、同法第284條第2項後段之業務過失致重傷害罪
    。被告1過失行為侵害呂傳慶、呂涂桂英2人法益，應從1重
    之業務過失致重傷罪處斷。又被告於車禍發生後，於有偵查
    犯罪職權之機關或公務員查知犯人前，即向嘉義縣警察局中
    埔分局同仁派出所警員王政彥坦承肇事，自首接受裁判等情
    ，經證人王政彥到庭證述明確，被告符合自首要件，應依刑
    法第62條前段之規定減輕其刑。原審以被告業務過失傷害犯
    行之事證明確，予以論罪科刑，固非無見，但查，被害人呂
    涂桂英所受係重傷害之情，已如前述，且被告並有自首情事
    ，原審均疏未審酌，難謂允當，檢察官聲請簡易判決處刑書
    就呂涂桂英部分雖記載被告涉犯刑法第284條第2項前段之業
    務過失傷害罪嫌，惟於本院審理時經蒞庭之檢察官到庭陳述
    更正為同條項後段之業務過失傷害致重傷害罪，本院於判決
    時，自無庸再變更起訴法條，附此敘明。上訴意旨據此指摘
    ，應有理由，自應由本院合議庭撤銷原判決，另為適法之判
    決。爰審酌被告素行尚佳、犯罪所造成告訴人等之損害及其
    犯罪後坦承犯行，態度良好等一切情狀，量處如主文第二項
    所示之刑。末查被告前未曾受有期徒刑以上刑之宣告，有臺
    灣高等法院被告全國前案紀錄表附卷可稽，其因一時過失，
    致罹刑典，且被告於犯罪後已與告訴人等達成和解，賠償其
    損害，有和解書1份附卷可按，足見被告經此次起訴審判後
    ，當能知所警惕，信無再犯之虞，本院認為前開對其宣告之
    刑，以暫不執行為適當，爰諭知緩刑4年，以啟自新。
據上論斷，應依刑事訴訟法第455條之1第1項、第3項、第369條
條第1項前段、第364條、第299條第1項前段，刑法第284條第2項
前段、後段、第55條、第62條前段、第74條第1款，罰金罰鍰提
高準條例第1項前段，判決如主文。
本案經檢察官柯文綾到庭執行職務
中      華      民      國   94 年    8   月   24     日
                  交通法庭審判長法  官  夏金郎
                                法  官  盧鳳田
                                法  官  陳俞婷
上列正本證明與原本無異。
本件不得上訴。
中      華      民      國   94 年    8   月   24     日
                                書記官  蕭琪男
附錄法條：
中華民國刑法第284條
因過失傷害人者，處6月以下有期徒刑、拘役或5百元以下罰金，
致重傷者，處1年以下有期徒刑、拘役或5百元以下罰金。
從事業務之人，因業務上之過失傷害人者，處1年以下有期徒刑
、拘役或1千元以下罰金，致重傷者，處3年以下有期徒刑、拘役
或2千元以下罰金。
